臺灣士林地方法院刑事判決
111年度審金訴字第74號
公  訴  人  臺灣士林地方檢察署檢察官  
被      告  韋依萍





上列被告因詐欺等案件，經檢察官提起公訴（110年度偵字第161
70號），因被告於準備程序中就被訴事實為有罪之陳述，經告知
簡式審判程序之旨，並聽取當事人之意見後，經本院合議庭裁定
由受命法官獨任進行簡式審判程序，判決如下：
    主  文
韋依萍犯三人以上共同詐欺取財罪，處有期徒刑壹年肆月。未扣
案之犯罪所得新臺幣壹萬柒仟元沒收之，於全部或一部不能沒收
或不宜執行沒收時，追徵其價額。
    事實及理由
一、程序部分
　　按除被告所犯為死刑、無期徒刑、最輕本刑為3年以上有期
    徒刑之罪或高等法院管轄第一審案件者外，於第一次審判期
    日前之準備程序進行中，被告先就被訴事實為有罪之陳述時
    ，審判長得告知被告簡式審判程序之旨，並聽取當事人、代
    理人、辯護人及輔佐人之意見後，裁定進行簡式審判程序，
    刑事訴訟法第273條之1第1項定有明文。經核本案被告韋依
    萍所犯係死刑、無期徒刑、最輕本刑為3年以上有期徒刑以
    外之罪，其於準備程序中就被訴事實為有罪之陳述，經告知
    簡式審判程序之旨，並聽取公訴人、被告之意見後，本院合
    議庭爰依首揭規定，裁定由受命法官獨任進行簡式審判程序
    。是本案之證據調查，依同法第273條之2規定，不受同法第
    159條第1項、第161條之2、第161條之3、第163條之1，及第
    164條至170條所規定證據能力認定及調查方式之限制，合先
    敘明。
二、本案犯罪事實及證據，除均引用檢察官起訴書之記載（如附
    件）外，另更正並補充如下：
　㈠事實部分：起訴書犯罪事實欄一第15行所載「韋依萍於109年
    7月15日11時43分許，在第一銀行淡水分行臨櫃提領260萬元
    （包括他人匯入之款項）」之記載應補充、更正為「先後於
    109年7月14日11時40分、41分許，操作自動櫃員機各提領2
    萬元、4,000元，於109年7月15日11時43分許，在第一銀行
    淡水分行臨櫃提領260萬元，又於109年7月15日12時45分許
    、12時46分許各轉帳3萬元、2萬2,000元至指定之帳戶（以
    上均包括他人匯入該帳戶之款項）」；第17行所載「交予詐
    騙集團其他成員」後應補充「以此方式將詐欺贓款上繳本案
    詐騙集團，並製造金流之斷點，致無從追查前揭犯罪所得之
    去向，而隱匿該詐欺犯罪所得」。
　㈡證據部分補充：被告韋依萍於本院民國111年2月21日準備程
    序及審理中所為之自白。　　
三、論罪科刑
　㈠過去實務認為，行為人對犯特定犯罪所得之財物或利益作直
    接使用或消費之處分行為，或僅將自己犯罪所得財物交予其
    他共同正犯，祇屬犯罪後處分贓物之行為，非本條例所規範
    之洗錢行為，惟依洗錢防制法之新法規定，倘行為人意圖掩
    飾或隱匿特定犯罪所得來源，而將特定犯罪所得直接消費處
    分，甚或交予其他共同正犯，而由共同正犯以虛假交易外觀
    掩飾不法金流移動，即難認單純犯罪後處分贓物之行為，應
    仍構成洗錢防制法第2條第1或2款之洗錢行為（最高法院108
    年度台上字第1744號判決意旨參照）。查本案被告與「佩茹
    」、「陳長宏」等身分不詳之詐欺集團成員對告訴人張恩騰
    所為，構成刑法第339條之4第1項第2款加重詐欺取財罪，此
    如後述，為最輕本刑6月以上有期徒刑以上之罪，屬洗錢防
    制法第3條第1款所稱特定犯罪，而被告提領告訴人遭詐欺之
    款項後，轉交予其他身分不詳之詐欺集團成員，以掩飾、隱
    匿該特定犯罪所得之來源、去向及所在，揆諸上開說明，自
    非單純犯罪後處分贓物之與罰後行為，而該當洗錢防制法第
    2條第2款所指之洗錢行為無訛。
　㈡核被告所為，係犯刑法第339條之4第1項第2款之三人以上共
    同詐欺取財罪、洗錢防制法第14條第1項之一般洗錢罪。　
　㈢被告與「佩茹」、「陳長宏」等不詳詐欺集團成員間，就上
    開犯行，互有犯意聯絡，並分工合作、互相利用他人行為以
    達犯罪目的及行為分擔，均應論以共同正犯。
　㈣被告係以一行為同時觸犯加重詐欺取財罪及一般洗錢罪，為
    想像競合犯，應依刑法第55條規定，從較重之三人以上共同
    詐欺取財罪處斷。　　
　㈤按想像競合犯之處斷刑，本質上係「刑之合併」。其所謂從
    一重處斷，乃將想像競合犯組成之評價上數罪，合併為科刑
    一罪，其所對應之刑罰，亦合併其評價上數罪之數法定刑，
    而為一個處斷刑。易言之，想像競合犯侵害數法益者皆成立
    犯罪，論罪時必須輕、重罪併舉論述，同時宣告所犯各罪名
    ，包括各罪有無加重、減免其刑之情形，亦應說明論列，量
    刑時併衡酌輕罪部分量刑事由，評價始為充足，然後依刑法
    第55條前段規定「從一重處斷」，非謂對於其餘各罪可置而
    不論。因此，法院決定處斷刑時，雖以其中最重罪名之法定
    刑，做為裁量之準據，惟於裁量其輕重時，仍應將輕罪合併
    評價在內（最高法院108年度台上字第4405號、第4408號判
    決意旨參照）。是以，被告於本院準備程序及審理時自白一
    般洗錢犯行，依洗錢防制法第16條第2項「犯前2條之罪，在
    偵查或審判中自白者，減輕其刑」之規定，原應減輕其刑，
    惟被告所犯一般洗錢罪係屬想像競合犯其中之輕罪，被告就
    本案犯行係從一重之共同加重詐欺取財罪處斷，故就此部分
    想像競合輕罪得減刑部分，依上開說明，由本院於後述依刑
    法第57條量刑時，一併衡酌該部分減輕其刑事由，附此敘明
    。　
　㈥爰審酌被告正值青壯，具勞動能力，竟不思循正當管道取得
    財物，明知詐欺集團對社會危害甚鉅，竟受金錢誘惑，受僱
    提供其申辦之第一商業銀行帳戶供詐欺集團收取詐騙所得款
    項使用，及從事詐欺集團俗稱「車手」之工作，利用告訴人
    一時不察、陷於錯誤，以如起訴書所載之方式進行詐騙，致
    使告訴人受有非微之財產損失，不僅漠視他人財產權，更製
    造金流斷點，影響財產交易秩序，亦徒增檢警機關追查集團
    上游成員真實身分之難度，犯罪所生危害非輕，所為實屬不
    該，衡以其犯後坦認犯行，且就其所涉洗錢情節於偵審中亦
    均自白不諱，已具悔意，惟尚未與告訴人達成和解，賠償告
    訴人所受損害，復參酌被告在本案犯罪中係從事末端之取款
    行為，對於整體犯罪無決定支配權，並承擔隨時遭查獲之風
    險，暨考量其於參與本案詐欺集團前並無前科、素行尚佳（
    參見卷附臺灣高等法院被告前案紀錄表之記載）、本件犯罪
    之動機、情節、手段、所獲利益（詳後沒收部分）、造成之
    損害，及其自陳二專肄業之教育智識程度、入監前從事包裝
    人員工作、月薪約新臺幣（下同）2萬多元、已婚、尚有3名
    子女待其扶養之家庭生活經濟狀況（見本院111年度審金訴
    字第74號卷【下稱本院卷】111年2月21日審判筆錄第4頁）
    等一切情狀，量處如主文所示之刑。　
四、沒收部分
　㈠按犯罪所得，屬於犯罪行為人者，沒收之；於全部或一部不
    能沒收或不宜執行沒收時，追徵其價額；又前條犯罪所得及
    追徵之範圍與價額，認定顯有困難時，得以估算認定之；第
    38條之追徵，亦同；刑法第38條之1第1項前段、第3項、第3
    8條之2第1項分別定有明文。另按提款車手之加重詐欺案件
    ，如擔任提款車手之被告之犯罪所得係以提款金額之一定比
    例為計算者，因被告提領之金額可能包含該帳戶原有之餘額
    、基於其他原因而匯入該帳戶之款項、甚或非本案起訴範圍
    之被害人所匯入之受騙贓款，故於計算本案之犯罪所得時，
    應採有利於被告之計算方式，如被告提領金額大於被害人本
    案受害金額時，以被害人本案受害金額為計算標準；如被告
    提領金額小於被害人本案受害金額時，則以被告提領金額為
    計算標準。查被告於本案詐欺集團之分工係擔任「車手」，
    其報酬乃以提領金額之2％計算等情，業據被告供承在卷（見
    本院卷111年2月21日準備程序筆錄第2頁），而本案告訴人
    於受騙匯入合計85萬元至被告第一商業銀行帳戶後，被告合
    計提領及轉出之金額高於本案告訴人遭詐騙之金額，有該帳
    戶之交易明細在卷可稽，既無證據證明其另有獲利，爰以告
    訴人受騙匯入金額之2%計算被告本案之犯罪所得，即為1萬7
    ,000元【計算式：85萬×2％=1萬7,000元】，上開犯罪所得雖
    未扣案，然既未合法發還被害人，復查無刑法第38條之2第2
    項所定情形，自應依刑法第38條之1第1項前段、第3項規定
    諭知沒收，且於全部或一部不能沒收或不宜執行沒收時，追
    徵其價額。
　㈡末按犯洗錢防制法第14條之罪，其所移轉、變更、掩飾、隱
    匿、收受、取得、持有、使用之財物或財產上利益，沒收之
    ；犯第15條之罪，其所收受、持有、使用之財物或財產上利
    益，亦同，洗錢防制法第18條第1項定有明文。惟因洗錢行
    為之標的是否限於行為人者始得宣告沒收，法無明文，是倘
    法條未規定「不問屬於犯罪行為人與否均沒收」時，自仍以
    屬於被告所有者為限，始應予沒收。查本案被告提領告訴人
    受騙所匯款項後，除前述其獲分配之報酬外，均已全數交予
    不詳詐欺集團成員而上繳詐欺集團，足見該等款項非屬被告
    所有，亦無證據證明被告就該等款項具有事實上之管領處分
    權限，參酌上開所述，除前述被告分得之報酬外，自無從就
    告訴人遭詐騙之款項，依洗錢防制法第18條第1項或刑法第3
    8條之1第1項前段規定對被告宣告沒收，併此敘明。
據上論斷，應依刑事訴訟法第273條之1第1項、第299條第1項前
段、第310條之2、第454條第2項，洗錢防制法第2條第2款、第14
條第1項，刑法第11條前段、第28條、第339條之4第1項第2款、
第55條、第38條之1第1項前段、第3項，刑法施行法第1條之1第1
項，判決如主文。　　
本案經檢察官李美金提起公訴，由檢察官江玟萱到庭執行職務。
中　　華　　民　　國　　111 　年　　3 　　月　　21　　日
                  刑事第九庭法  官  陳秀慧
以上正本證明與原本無異。
如不服本判決應於收受送達後20日內，向本院提出上訴書狀，並
應敘述具體理由。其未敘述上訴理由者，應於上訴期間屆滿後20
日內向本院補提理由書（均須按他造當事人之人數附繕本）「切
勿逕送上級法院」。若因疫情而遲誤不變期間，得向法院聲請回
復原狀。
                            書記官  陳建宏
中　　華　　民　　國　　111 　年　　3 　　月　　21　　日
附錄本案論罪科刑法條全文：
洗錢防制法第2條
本法所稱洗錢，指下列行為：
一、意圖掩飾或隱匿特定犯罪所得來源，或使他人逃避刑事追訴
    ，而移轉或變更特定犯罪所得。
二、掩飾或隱匿特定犯罪所得之本質、來源、去向、所在、所有
    權、處分權或其他權益者。
三、收受、持有或使用他人之特定犯罪所得。
洗錢防制法第14條
有第二條各款所列洗錢行為者，處7年以下有期徒刑，併科新臺
幣5百萬元以下罰金。
前項之未遂犯罰之。
前二項情形，不得科以超過其特定犯罪所定最重本刑之刑。
中華民國刑法第339條之4
犯第339條詐欺罪而有下列情形之一者，處1年以上7年以下有
期徒刑，得併科1百萬元以下罰金：
一、冒用政府機關或公務員名義犯之。
二、三人以上共同犯之。
三、以廣播電視、電子通訊、網際網路或其他媒體等傳播工具，
    對公眾散布而犯之。
前項之未遂犯罰之。
附件：
臺灣士林地方檢察署檢察官起訴書
                                    110年度偵字第16170號
　　被　　　告　韋依萍　女　35歲（民國00年00月0日生）
　　　　　　　　　　　　住新北市○○區○○街0巷00○0號
　　　　　　　　　　　　居新北市○○區○○街0巷00○0號
                        （另案於法務部○○○○○○○○○
                        執行中）
　　　　　　　　　　　　國民身分證統一編號：Z000000000號
上列被告因詐欺等案件，已經偵查終結，認應提起公訴，茲將犯
罪事實及證據並所犯法條分敘如下：
　　　　犯罪事實
一、韋依萍於民國109年7月6日，加入真實姓名、年籍不詳，暱
    稱「佩茹」、「陳長宏」等人所屬之詐欺集團，且將其所申
    辦之第一商業銀行淡水分行帳號00000000000號帳戶（下稱
    第一商業銀行帳戶）之帳號資料，以通訊軟體LINE傳送予「
    佩茹」之詐欺集團成員，並擔任提領贓款之車手，其與詐欺
    集團成員共同意圖為自己不法之所有，基於3人以上詐欺取
    財及掩飾、隱匿特定犯罪所得之來源及去向之犯意聯絡，由
    詐欺集團其他成員於109年6月23日14時許，以通訊軟體LINE
    聯絡張恩騰，佯以假投資真詐財方式，致張恩騰陷於錯誤，
    於109年7月14日11時25分許、15時36分許，在高雄市大社區
    住處以網路銀行轉帳新臺幣（下同）20萬元、10萬元至韋依
    萍所有第一商業銀行帳戶；又於109年7月15日10時21分許、
    11時52分許，在高雄市大社區住處以網路銀行轉帳45萬元、
    10萬元至韋依萍所有第一商業銀行帳戶。再由「陳長宏」指
    示韋依萍於109年7月15日11時43分許，在第一銀行淡水分行
    臨櫃提領260萬元（包括他人匯入之款項）並將提領之金額
    交予詐騙集團其他成員，且自其中抽取提領金額之2%作為報
    酬。
二、案經張恩騰訴由臺南市政府警察局第一分局報告偵辦。
　　　　證據並所犯法條
一、證據清單及待證事實：
編號 證據名稱 待證事實 1 被告韋依萍之供述 伊雖然有提款，但伊是被詐騙集團利用云云。 2 證人即告訴人張恩騰之指證 告訴人遭詐騙匯款總計85萬元至被告之第一商業銀行帳戶內之事實。 3 第一商業銀行帳戶開戶資料、交易明細、內政部警政署反詐騙諮詢專線紀錄表、高雄市政府警察局仁武分局大社分駐所受理詐騙帳戶通報警示簡便格式表、金融機構聯防機制通報單、被告之手寫資料、手機擷圖、LINE對話紀錄 證明全部犯罪事實。 
二、核被告所為，係犯刑法第339條之4第1項第2款之加重詐欺取
    財及洗錢防制法第14條第1項之洗錢等罪嫌。被告與自稱「
    佩茹」、「陳長宏」之人及其他不詳之詐欺集團成員間有犯
    意聯絡及行為分擔，請論以共同正犯。被告因本案詐欺而獲
    取之犯罪所得，請依刑法第38條之1第1項規定宣告沒收，如
    於全部或一部不能沒收或不宜執行沒收時，則請依刑法第38
    條之1第3項規定，追徵其價額。
三、依刑事訴訟法第251條第1項提起公訴。
　　此　致
臺灣士林地方法院
中　　華　　民　　國　 110　　年　　12　　月　　13　　日
　　　　　　　　　　　　　　　檢　察　官　李  美  金
本件正本證明與原本無異
中　　華　　民　　國　 110　　年　　12　　月　　23　　日
　　　　                  　　書　記　官  賴  惠  美
附錄本案所犯法條全文：
中華民國刑法第339條之4
犯第 339 條詐欺罪而有下列情形之一者，處 1 年以上 7 年以
下有期徒刑，得併科 1 百萬元以下罰金：
一、冒用政府機關或公務員名義犯之。
二、三人以上共同犯之。
三、以廣播電視、電子通訊、網際網路或其他媒體等傳播工具，
    對公眾散布而犯之。
前項之未遂犯罰之。
洗錢防制法第14條
有第二條各款所列洗錢行為者，處 7 年以下有期徒刑，併科新
臺幣 5 百萬元以下罰金。
前項之未遂犯罰之。
前二項情形，不得科以超過其特定犯罪所定最重本刑之刑。